臺灣彰化地方法院民事判決
110年度簡字第16號
原      告  白聖詮  
法定代理人  呂雅婷  
訴訟代理人  張家豪律師
複  代理人  林彥谷律師
被      告  顏銘昌  
            顏志忠  
            張美津  
上三人共同
訴訟代理人  蘇志淵律師
被      告  洪凱祥  
上列當事人間請求損害賠償事件，原告提起刑事附帶民事訴訟，
經本院刑事庭裁定移送前來（108年度簡附民字第93號)，本院於
民國111年11月10日言詞辯論終結，判決如下：
    主  文
被告乙○○、甲○○、丁○○應連帶給付原告新臺幣伍萬柒仟 壹佰元
，及自民國一○八年十一月九日起至清償日止，按週年利率百分
之五計算之利息。
被告乙○○、丙○○應連帶給付原告新臺幣伍萬柒仟壹佰元，及自民
國一○八年十一月九日起至清償日止，按週年利率百分之五計算
之利息。
前二項所命之給付，如其中任一被告已為全部或一部給付，其他
被告於其給付之範圍內，同免給付義務。
原告其餘之訴駁回。
訴訟費用由被告連帶負擔百分之一，餘由原告負擔。
本判決原告勝訴部分得假執行，被告乙○○、甲○○、丁○○、丙○○如
以新臺幣伍萬柒仟壹佰元為原告預供擔保後，得免為假執行。
原告其餘假執行之聲請駁回。
    事  實  及  理  由
壹、程序事項：
一、適用刑事簡易訴訟程序案件之附帶民事訴訟，經裁定移送民
    事庭者，應適用簡易程序，民國110年1月20日公布、同年月
    22日生效之民事訴訟法第427條第2項第12款定有明文。又修
    正之民事訴訟法簡易訴訟程序，依本施行法第12條第10項公
    告施行後，於修正前已繫屬之事件，未經終局裁判者，其法
    院管轄權及審理程序適用修正後之規定，亦為民事訴訟施行
    法第4條之1第1款所明定。查本件原告提起刑事附帶民事訴
    訟，經本院刑事庭裁定移送前來，屬新修正民事訴訟法第42
    7條第2項第12款所定應適用簡易程序之事件。又本件訴訟於
    上開規定修正前即繫屬於本院（本院收狀日為108年10月31
    日，見附民卷第7頁），然尚未經終局裁判，爰依上開規定
    ，改依簡易程序審理，先予敘明。
二、訴狀送達後，原告不得將原訴變更或追加他訴。但擴張或減
    縮應受判決事項之聲明者，不在此限，民事訴訟法第255條
    第1項第3款定有明文。本件原告起訴請求被告連帶給付新臺
    幣（下同）6,096,876元（見附民卷第7頁），嗣減縮為請求
    5,928,362元（見本院卷第395頁），核與前開規定相符，應
    予准許。
貳、實體事項：
一、原告主張：被告乙○○、丙○○及訴外人吳秉哲（已歿）等13人
    於108年3月2日晚間11時許，在龍燈公園，共同以手腳或持
    棍棒、安全帽毆打等方式，與原告及訴外人葉亦儒等9人互
    毆，致原告受有頭部、臉及右耳之開放性傷口、多處挫擦傷
    等傷害（下稱系爭傷害），因而支出醫藥費用7,100元，且
    患有急性壓力症亦即創傷後壓力症候群，工作能力僅殘留原
    本1/3，依起訴時基本工資23,100元計算，受有勞動能力減
    損之損害4,421,262元，並請求精神慰撫金1,500,000元，共
    計5,928,362元。乙○○為上開共同侵權行為時，尚未成年，
    被告甲○○、丁○○為其父、母，應負法定代理人之連帶損害賠
    償責任，爰依民法第184條第1項前段、第185條第1項前段、
    第187條第1項、第193條第1項、第195條第1項等規定，請求
    被告負不真正連帶損害賠償責任等語，並聲明：㈠乙○○、甲○○、丁○○應連帶給付原告5,928,362元，及自起訴狀繕本送達
    之翌日起至清償日止，按週年利率5％計算之利息。㈡乙○○、
    丙○○應連帶給付原告5,928,362元，及自起訴狀繕本送達之
    翌日起至清償日止，按週年利率5％計算之利息。㈢前二項金
    額，如其中任一被告已為全部或一部之給付，其他被告於其
    給付範圍內免給付之義務。㈣願供擔保，請准宣告假執行。
二、被告之答辯：
  ㈠乙○○、甲○○、丁○○部分：　 
　⒈其等同意賠償醫藥費用7,100元。
　⒉原告自88年間出生時起，即先天致殘，於本件事故發生前之1
    07年5月2日經秀傳紀念醫院（下稱秀傳醫院）重鑑為整體心
    理社會功能「中度」障礙，原告心智障礙狀態退化，難認係
    因本件事故所導致，原告主張其受有勞動能力減損，並無理
    由。一般互毆案件不會造成急性壓力症之結果，顯然被告之
    傷害行為與原告所患急性壓力症間，欠缺相當因果關係，不
    能要求被告負擔損害賠償責任。縱認原告之急性壓力症，係
    因本件事故造成，且其工作能力減損21％，然與原告自身特
    殊體質即原本智能障礙狀態有關，應類推適用民法第217條
    與有過失規定，減輕被告賠償金額。
　⒊原告請求之精神慰撫金過高。又原告係前往助陣加入鬥毆，
    使其所受傷害發生與擴大，應依民法第217條規定減低被告
    之賠償金額等語置辯。　
  ㈡丙○○部分：伊同意給付醫藥費用7,100元，其餘金額太高等語
    置辯。被告均聲明：⑴原告之訴及假執行之聲請均駁回。⑵如
    受不利判決，願供擔保，請准宣告免假執行。
三、兩造不爭執事項：
  ㈠乙○○、丙○○及吳秉哲等13人於108年3月2日晚間11時許，在龍
    燈公園，共同以手腳或持棍棒、安全帽毆打等方式，與原告
    及葉亦儒等9人互毆，致原告受有系爭傷害。
  ㈡原告因系爭傷害，支出醫療費7,100元。
  ㈢原告於101年間經鑑定為「輕度」智力功能障礙；於104年4月
    21日在秀傳醫院重鑑結果，為「輕度」智力功能障礙，致殘
    時間已13年（自88年12月25日出生之日起算）、致殘成因為
    先天；於107年5月2日在秀傳醫院重鑑結果，為整體心理社
    會功能「中度」障礙（含智力功能障礙）。
  ㈣乙○○為上開傷害行為時為限制行為能力人，甲○○、丁○○為其
    父、母。
  ㈤原告為國中畢業、事發時從事臨時工、未婚、育有1名未成年
    子女；乙○○為大學肄業、未婚、無子女，現從事安裝太陽能
    板工作，月收入2萬餘元。
  ㈥乙○○、丙○○因第1項所示行為，經本院108年度簡字第2322號
    刑事判決乙○○共同犯傷害罪，處有期徒刑3月，如易科罰金
    ，以1,000元折算1日。丙○○成年人共同與少年犯傷害罪，處
    有期徒刑3月，如易科罰金，以1,000元折算1日確定。
四、兩造爭執事項：
  ㈠原告主張其因本件事故，受有急性壓力症及創傷後壓力症候
    群，請求被告給付勞動能力減損4,421,262元，有無理由？
  ㈡承上，如肯認，被告抗辯原告所受急性壓力症，係因天生體
    質造成，應類推適用民法第217條規定，減輕勞動能力減損
    之賠償金額，是否可採？
  ㈢原告請求被告給付精神慰撫金150萬元，是否適當？
  ㈣被告抗辯兩造係因互毆，導致原告受有系爭傷害，應依與有
    過失規定，減免賠償金額，是否可採？
五、得心證之理由：
　㈠因故意或過失，不法侵害他人之權利者，負損害賠償責任；
    數人共同不法侵害他人之權利者，連帶負損害賠償責任；無
    行為能力人或限制行為能力人，不法侵害他人之權利者，以
    行為時有識別能力為限，與其法定代理人連帶負損害賠償責
    任。前項情形，法定代理人如其監督並未疏懈，或縱加以相
    當之監督，而仍不免發生損害者，不負賠償責任不法侵害他
    人之身體或健康者，對於被害人因此喪失或減少勞動能力或
    增加生活上之需要時，應負損害賠償責任，民法第184條第1
    項前段、第185條第1項前段、第187條第1項前段、第2項、
    第193條第1項分別定有明文。
　㈡查乙○○及丙○○於108年3月2日晚間11時許，在龍燈公園，共同
    以手腳或持棍棒、安全帽毆打等方式，與原告及葉亦儒等9
    人互毆，致原告受有系爭傷害等事實，為兩造所不爭執（見
    三、第㈠項）。乙○○及丙○○共同不法侵害原告之身體及健康
    權，是原告依共同侵權行為之法律關係，請求其等負連帶損
    害賠償責任，核屬有據。又乙○○為上開傷害行為時為限制行
    為能力人，甲○○、丁○○為父母，係其法定代理人等事實，亦
    為兩造所不爭執（見三、第㈣項）。乙○○為傷害行為時，非
    無識別能力，甲○○、丁○○復未說明並舉證證明其等監督並未
    疏懈，或縱加以相當之監督，而仍不免發生損害，故原告依
    第187條第1項前段規定，請求該2人與乙○○連帶負損害賠償
    責任，亦屬有據。茲就原告各項請求，分述如下：
  ⒈原告主張其因系爭傷害，支出醫藥費共計7,100元等情，業經
    被告於本院109年7月6日言詞辯論期日中，當庭表示同意此
    部分請求（見本院卷第69、72頁），是原告此部分請求，應
    予准許。　
  ⒉勞動能力減損部分：
  ⑴所謂減少勞動能力，乃指職業上工作能力一部之滅失而言。
    又被害人因身體健康被侵害，其勞動能力是否減少，不能以
    現有之工作或職業為準，蓋人之工作或職業，尤其是非公務
    體系者，並不具安定性，常隨社會狀況、經營環境或經濟景
    氣而產生變動。且從事智力勞動者，其工作內容亦非完全處
    於靜態狀態，仍有其他附隨行為（如上下班、出外拜訪客戶
    、洽商等），恆須借助於身體四肢之活動，始可完成其工作
    之內容，自應參酌被害人受侵害前之身體健康狀態，以判斷
    其能力在通常情形下是否有所減少（最高法院99年度台上字
    第1665號判決意旨參照）。
  ⑵原告主張其因本件事故，受有急性壓力症，亦即創傷後壓力
    症候群云云。然查，上開病症非屬同一病症，兩者差異之處
    在於發生時間，「急性壓力症（ASD）」發生時間是在創傷
    後3天到1個月；「創傷後壓力症候群（PTSD）」發生時間是
    在創傷後持續1個月以上，以症狀時間來看，原告係罹患「
    急性壓力症」，有臺中榮民總醫院（下稱中榮醫院）補充鑑
    定書可稽（見本院卷第401頁）；又彰化基督教醫院（下稱
    彰基醫院）亦鑑定認原告無法確診為「創傷後壓力症」，因
    個案雖有壓力反應，但整體症狀無法符合診斷準則的標準，
    有該院精神鑑定報告書可憑（見本院卷第159頁），是原告
    此部分主張，容有所誤。
  ⑶原告因本件事故致患有急性壓力症，有其所提診斷證明書1紙
    為憑（見附民卷第33頁），且有中榮醫院鑑定意見可稽（見
    本院卷第341頁），固堪認屬實。然原告主張其因而減損勞
    動能力66.67％，依起訴時基本工資23,100元計算，受有勞動
    能力減損之損害4,421,262元等語，則為被告所否認。查原
    告於101年間經鑑定為「輕度」智力功能障礙；於104年4月2
    1日在秀傳醫院重鑑結果為「輕度」智力功能障礙，致殘時
    間已13年（自88年12月25日出生之日起算）、致殘成因為先
    天；於107年5月2日在秀傳醫院重鑑結果，為整體心理社會
    功能「中度」障礙（含智力功能障礙）等事實，為兩造所不
    爭執（見三、第㈢項），可知原告於本件事故發生前，即因
    先天體況，具有整體心理社會功能（含智力功能障礙）「中
    度」障礙，是其可勞動獲取之薪資收入，已難認與一般人相
    當，而確可達基本薪資數額。
  ⑷原告固憑彰基醫院鑑定結論，主張其勞動能力減損達66.67％
    云云。然該院鑑定理由主要係謂「智能不足的患者，本身就
    是心智功能上的易受傷害族群，個案於本次鑑定的智力測驗
    ，亦顯示有明顯退化（達中度智能不足）。個案的工作能力
    目前約只殘留約原本的三分之一（個案的心智功能，目前無
    法達到最低基本工資的一般工作要求，庇護性工作通常時薪
    只會有原本的一半不到）」（見本院卷第159頁），可知該
    院係以原告於事件發生前後，智能狀況自輕度下降為中度，
    且依進行鑑定時之中度智能程度，認定其僅可從事庇護性工
    作。然原告於本件事故發生前，於107年5月2日即經重鑑為
    整體心理社會功能「中度」障礙（含智力功能障礙）等事實
    ，業已前述，是彰基醫院精神鑑定所憑事實基礎，已有所誤
    ，而難遽採。且經本院函請該院進行補充鑑定，其函覆稱「
    由於並無本件事故前測、後測結果，故無法判定差異存在，
    是否與事件有確定因果關係。本院出具之鑑定報告，其勞動
    能力減損之判斷，為臨床估計的結果，依目前人力及工具，
    本院無法依AMA Guide做勞動能力減損百分比例之計算，請
    另尋適當機構予以鑑定。」（見本院卷第297頁），則該院
    既無法斷定原告之工作能力與本件事故間因果關係，且其所
    為原告工作能力殘留約原本三分之一之結論，亦未斟酌原告
    所受傷害與其職業、智能、性向、年齡、教育等因素加以適
    當調整（最高法院109年度台上字第538號民事判決意旨參考
    ），該鑑定結論自不得採為有利原告之認定。
  ⑸中榮醫院固鑑定認「個案功能上退化故案，性質上類同『智能
    障礙者』受虐或遭遇重大壓力後的功能損傷，通常需要較長
    期的安養與復健，難以估計可能的康復程度，可能終身只能
    從事極簡單輕便的庇護性工作。因本案傷害事件造成『急性
    壓力症』，推估其工作、社交、生活能力之下降應與傷害事
    件急性壓力症造成之情緒症狀影響有關。主要診斷（及評估
    流程）為1.智能不足、2.急性壓力疾患，工作能力減損百分
    比調整為21％」，有該院精神鑑定報告書、勞動能力減損評
    估報告可參（見本院卷第341、345至349頁）。然「急性壓
    力症」發生時間是在創傷後3天到1個月；「創傷後壓力症候
    群」發生時間是在創傷後持續1個月以上，以原告症狀來看
    屬於「急性壓力症」，原告自傷害事故發生時起的3天到1個
    月內，具有急性壓力症，於本院精神鑑定時（即111年4月26
    日），已無急性壓力症，有該院補充鑑定書可稽（見本院卷
    第401、413頁），足知原告於111年4月26日進行精神鑑定時
    ，已無急性壓力症，則原告所受急性壓力症，僅短期症狀，
    並非永久不可回復之損傷，自難認其受有精神或心智上障害
    ，而有喪失部分勞動能力之情形，是原告此部分請求，自不
    應准許。　　 
　⒊精神慰撫金部分：　　 
　⑴不法侵害他人之身體、健康、名譽、自由、信用、隱私、貞
    操，或不法侵害其他人格法益而情節重大者，被害人雖非財
    產上之損害，亦得請求賠償相當之金額，民法第195條第1項
    前段定有明文。又慰撫金之多寡，應斟酌雙方之身分、地位
    、資力與加害程度，及其他各種情形核定相當之數額，該金
    額是否相當，自應依實際加害情形與被害人所受之痛苦及雙
    方之身分、地位、經濟狀況等關係決定之（最高法院51年台
    上字第223號判例要旨參照）。
　⑵查原告因本件事故受有系爭傷害，於108年3月2日急診就診，
    進行開放性傷口縫合手術後，於同日出院，其後罹患急性壓
    力症，於108年4月30日接受門診治療等事實，有原告所提出
    診斷書存卷可稽（見附民卷第15、33頁），可見其精神上受
    有相當痛苦，得依上開規定，請求被告賠償非財產上之損害
    。查原告為國中畢業、事發時從事臨時工、未婚、育有1名
    未成年子女、名下無不動產；乙○○為大學肄業、未婚、無子
    女，現從事安裝太陽能板工作，月收入2萬餘元，名下無不
    動產等事實，為兩造所不爭執（見三、第㈤項），且有其等
    稅務電子閘門財產所得調件明細表在卷可佐（見本院卷第25
    1至253頁）。又丙○○為高中肄業，未婚，月收入2萬餘元，
    於109年度薪資所得為24萬餘元，據其於刑事案件審理中所
    自陳（見本院卷第18頁）；甲○○為高職畢業，於109年度無
    所得資料，名下有數筆不動產及車輛1部；丁○○為高中畢業
    ，於109年度薪資所得為38萬餘元，名下有車輛2部，且有其
    等戶籍資料查詢結果、稅務電子閘門財產所得調件明細表在
    卷可佐（見本院卷第247至249、255至262），足認被告之智
    識、收入及經濟狀況較原告為佳。是本院衡量兩造上開身分
    、地位、經濟狀況、被告之加害情節、原告所受傷害程度等
    一切情狀，認原告得請求之精神慰撫金以5萬元為適當；逾
    此範圍之請求，則屬過高，不予准許。
  ⒋綜上，原告得請求被告賠償之金額共計57,100元（計算式：
    醫療費7,100元＋精神慰撫金50,000元＝57,100元）。
  ㈢與有過失部分： 　　　
　  本件被告抗辯原告係前往助陣加入鬥毆，使其所受傷害發生
    與擴大，應依民法第217條規定，減輕被告之賠償金額云云
    。惟損害之發生或擴大，被害人與有過失者，法院始得減輕
    或免除賠償金額，此觀民法第217條第1項規定即明。所謂被
    害人與有過失，需其行為為損害之共同原因。而互毆乃雙方
    互為侵權行為，與雙方行為為損害之共同原因者有別，尚無
    適用民法過失相抵原則（最高法院98年度台上字第2462號、
    107年度台上字第2126號民事判決參照）。是被告抗辯原告
    就其所受傷害之發生亦與有過失，為無足取。  
六、綜上所述，本件原告依民法第184條第1項前段、第185條第1
    項前段、第187條第1項、第193條第1項、第195條第1項等規
    定及不真正連帶債務關係，請求乙○○、甲○○、丁○○連帶給付
    57,100元，及自起訴狀繕本送達之翌日即108年11月9日（見
    附民卷第11頁）起至清償日止，按週年利率5％計算之利息；
    乙○○、丙○○連帶給付57,100元，及自起訴狀繕本送達翌日即
    108年11月9日（見附民卷第13頁）起至清償日止，按週年利
    率5％計算之利息；如其中任一被告已為全部或一部之給付，
    其他被告於其給付範圍內免給付義務，為有理由，應予准許
    ；逾此部分之請求，為無理由，應予駁回。 　　
七、本判決係依民事訴訟法第427條第2項第12款規定，適用簡易
    程序所為被告敗訴之判決，依同法第389條第1項3款規定，
    應依職權宣告假執行。此部分原告雖陳明願供擔保聲請宣告
    假執行，然其聲請僅係促使法院為職權之發動，爰不另為假
    執行准駁之諭知。另被告陳明願供擔保，請准宣告免為假執
    行，並無不合，並酌定相當擔保金額准許之。至原告敗訴部
    分，其假執行之聲請失所附麗，應予駁回。
八、本件事證已臻明確，兩造其餘攻擊防禦方法及所提證據，經
    審酌後與本件判決結果不生影響，爰不另一一論述，併予敘
    明。
九、本件原告提起刑事附帶民事訴訟，經本院刑事庭依刑事訴訟
    法第504條第1項規定裁定移送前來，依同條第2項規定，免
    繳納裁判費。然原告於本院審理中，因進行鑑定支出訴訟費
    用，故為訴訟費用負擔之諭知如主文第5項所示。 
十、訴訟費用負擔之依據：民事訴訟法第79條。
中　　華　　民　　國　　 111 　年　　12  　月    1    日
                 民事第三庭    法　官  鍾孟容         
以上正本係照原本作成。
如對判決上訴，應於判決送達後20日內向本院提出上訴狀。如委
任律師提起上訴者，應一併繳納上訴審裁判費。 
中　　華　　民　　國　　 111 　年　　12  　月　  9　  日
                                書記官　張茂盛